【裁判字號】    90,台上,4328
【裁判日期】    900718
【裁判案由】    違反槍砲彈藥刀械管制條例等罪
【裁判全文】
最高法院刑事判決                                九十年度台上字第四三二八號
    上  訴  人  丙○○
                甲○○
                乙○○
右上訴人等因違反槍砲彈藥刀械管制條例等罪案件，不服台灣高等法院台南分院中華
民國九十年五月二十一日第二審判決（九十年度上訴字第四八二號，起訴案號：台灣
嘉義地方法院檢察署八十九年度偵字第五一一二、五二一六號），提起上訴，本院判
決如左：
    主  文
上訴駁回。
    理  由
一 丙○○未經許可持有手槍及甲○○、乙○○部分
按刑事訴訟法第三百七十七條規定：上訴於第三審法院，非以判決違背法令為理由，
不得為之。是提起第三審上訴，應以原判決違背法令為理由，係屬法定要件，且必須
依據卷內資料為具體之指摘，並足據以辨認原判決已具備違背法令之形式，始屬相當
。本件原判決維持第一審論上訴人丙○○、甲○○、乙○○以共同未經許可，持有手
槍罪，丙○○累犯，處有期徒刑玖年貳月，併科罰金新台幣肆拾萬元，並諭知應於刑
之執行完畢或赦免後，令入勞動埸所強制工作參年；甲○○處有期徒刑捌年陸月，併
科罰金新台幣肆拾萬元，並諭知應於刑之執行完畢或赦免後，令入勞動埸所強制工作
參年；乙○○處有期徒刑柒年貳月，併科罰金新台幣參拾萬元，罰金部分均諭知易服
勞役之折算標準部分之判決，駁回上訴人等在第二審之上訴。係以上訴人丙○○、甲
○○、乙○○於警、偵訊中之自白及於第一審審理中之部分供詞，告訴人周鐘得之指
訴及證人陳慶輝之證言（證明目擊上訴人丙○○、甲○○各持手槍一支，由其中一人
開槍朝周鐘得之腳部射擊一槍等情），告訴人周鐘得之診斷證明書，扣押之手槍、子
彈及內政部警政署刑事警察局鑑定各該槍、彈，認均具有殺傷力之鑑驗通知書等，為
其所憑之證據，並敘明其得心證之理由。對於上訴人丙○○辯稱：案發當日，伊雖攜
帶原即持有之槍、彈外出，但並無與甲○○共同以該槍、彈傷害及恐嚇他人之意思；
甲○○辯謂：伊原不知丙○○持有槍、彈，係在前往周鐘得住處之途中，丙○○始將
其中一支手槍及子彈交付給伊，伊係朝周鐘得住宅之天花板開槍，並無傷害周鐘得之
犯意；乙○○辯以：伊不知丙○○交付之禮盒內，裝有槍、彈，並無與丙○○等人共
同持有槍、彈之故意各等語，認係事後飾卸之詞，不足採信，亦已依據卷內資料，詳
予指駁。經核原判決從形式上觀察，尚無認定事實不憑證據或採證違背法則之情形存
在。上訴人丙○○、甲○○上訴意旨略稱：原判決對伊等宣告強制工作，違反憲法保
障人權之本旨，顯非適法；乙○○上訴意旨則稱：伊於警訊時因受警員之威脅，致為
不實之自白，原審採此自白為論罪基礎，自有違誤等語。惟查：(一)犯槍砲彈藥刀械管
制條例第十九條第一項所列舉之罪，依個案情節符合比例原則者，自應適用該條例宣
告保安處分，司法院大法官會議釋字第四七一號解釋釋示甚明。原判決係以上訴人丙
○○、甲○○二人攜帶制式手槍二支及子彈二十七顆，前往告訴人周鐘得住處索討債
務，並共射擊子彈十一發，對告訴人及社會之危險性甚鉅，復在他人營業中之ＫＴＶ
店內開槍射擊，造成人心之恐懼非輕，因認其二人部分，依本件情節符合比例原則，
爰依法併為令入勞動場所強制工作之諭知。按諸前揭大法官會議解釋意旨，並無不合
，自不容任意指摘而據為適法之第三審上訴理由。(二)上訴人乙○○於原審雖曾就其警
訊自白之任意性有所抗辯（見原審卷第八十一頁），然原判決係採用其在警訊及檢察
官偵查中之自白，並非單採其警訊時之自白，是本件縱除去該上訴人在警訊之自白，
綜合其他證據，仍應為同一事實之認定，從而原審就其警訊時之陳述，是否出於自由
意志，雖未調查說明，致其所踐行之訴訟程序，稍有違誤，因於判決之結果不生影響
，亦不得執為上訴第三審之適法理由。又上訴人等其餘之上訴意旨，則置原判決之明
白論斷於不顧，或仍持陳詞，再為事實上之爭辯，或就屬於事實審法院採證認事及於
法定刑期內量刑之職權行使，全憑己見，漫事爭執，亦難謂已符合首揭法定上訴第三
審之要件。其此部分之上訴均違背法律上之程式，應予駁回。
二丙○○傷害及恐嚇危害安全部分
按刑事訴訟法第三百七十六條所列各罪之案件，經第二審判決者，不得上訴於第三審
法院，法有明文。本件上訴人丙○○傷害及恐嚇危害安全部分，原審係維持第一審依
刑法第二百七十七條第一項及第三百零五條論處罪刑之判決，核屬刑事訴訟法第三百
七十六條第一款之案件。依首開說明，既經第二審判決，自不得上訴於第三審法院，
上訴人丙○○竟復提起上訴，顯為法所不許，此部分應併予駁回。
據上論結，應依刑事訴訟法第三百九十五條前段，判決如主文。
中      華      民      國     九十     年      七      月     十八     日
                              最高法院刑事第十一庭
                                  審判長法官  林  增  福
                                        法官  邵  燕  玲
                                        法官  吳  昆  仁
                                        法官  陳  世  雄
                                        法官  吳  三  龍
      右正本證明與原本無異
                                              書  記  官
中      華      民      國     九十     年      七      月     二十     日


司法院資訊處製作；財團法人民間司法改革基金會備份。
